【裁判字號】    90,判,1458
【裁判日期】    900817
【裁判案由】    商標異議
【裁判全文】
最  高  行  政  法  院  判  決                    九十年度判字第一四五八號
    原      告  英商．葛蘭素集團公司
    代  表  人  甲○○○○○
    訴訟代理人  黃慶源律師
    被      告  經濟部智慧財產局（承受原經濟部中央標準局業務）
    代  表  人  陳明邦
右當事人間因商標異議事件，原告不服行政院中華民國八十八年十一月九日台八十八
訴字第四一二九○號再訴願決定，提起行政訴訟。本院判決如左︰
    主  文
原告之訴駁回。
訴訟費用由原告負擔。
    事  實
緣原告於八十六年二月十四日以「COMBIVIR」商標，指定使用於商品及服務分類表第
五類之抗病毒用西藥品、西藥劑商品申請註冊，經被告審查核准，列為審定第八一六
一七三號商標。嗣德商．三共藥品公司對之提出異議。案經被告將系爭第八一六一七
三號「COMBIVIR」商標之審定撤銷，發給中台異字第八七一三五六號商標異議審定書
。原告不服，提起訴願、再訴願，均遭駁回，遂提起本件行政訴訟。茲摘敘兩造訴辯
意旨如次：
原告起訴意旨略謂：一、按商標圖樣「相同或近似於他人同一商品或類似商品之註冊
商標者」，不得申請註冊，固為商標法第三十七條第一項第十二款前段所明定，惟其
適用應以兩造商標構成相同或近似為前提要件。而判斷商標圖樣之近似與否，應本客
觀事實，依具有普通知識之一般商品購買人施以普通之注意，總括其整體，異時異地
隔離觀察，會否引致混淆誤認而定，迭經鈞院著為判例（二十七年度判字第四十一號
、五十一年度判字第一三四號判例參照）。二、原告所有之系爭商標係由英文字母「
C」、「O」、「M」、「B」、「I」、「V」、「I」、「R」組成；而關係人據以異議
之註冊第四○八五九號商標（以下稱「據以異議商標」）則由「C」、「 O」、「M」
、「B」、「I」、「Z」、「Y」、「M 」所組成。雖前揭兩商標皆為單純之外文商標
，且皆由八個英文字母組成，惟二者異時異地隔離，整體觀之則可分別其差異；況其
組成之字母中更有字尾VIR及AYM之明顯不同，消費者已足憑以為區分彼此。更何況，
查閱商標公報，輒見以「C」、「O」、「M」、「B」、「I 」作為第五類商標之字首
，而併存註冊者彼彼皆是（如註冊第四九九四九○、五二一一八七及四七七八九五號
商標），故單憑兩商標字首五個字母雷同實不足逕認定系爭商標有違前揭條文規定，
而應撤銷其審定之依據。三、進而言之，就發音而言，系爭商標發音為／        ／
，而據以異議商標則發音為／          ／，發音上二者亦釐然可辨。另，雖系爭商
標與據以商標皆指定專用於藥品；然按我國藥事法令之有關規定，舉凡藥品類產品皆
須加列中文商標以利消費大眾識別。如此一來，原本相異之兩商標，加諸個自不同之
中文商標，其間差異自可分辨，更不致有混淆誤認之虞！是系爭商標與據以異議商標
應難謂為近似商標，並不致消費者混淆誤認，應無首揭法條規定適用之餘地，率爾撤
銷系爭商標之審定，顯有未洽。四、另，根據原告與關係人間所訂立之優先權合約書
，詳載原告與關係人協議系爭「COMBIVIR」商標與其據以異議「COMBIZYM」商標可併
存註冊之事實。按此，系爭商標准予原告註冊專用已不再為關係人所爭執；可見兩商
標互有差異，不致引起混淆誤認之情事，故其併存亦為當事人所能容忍！據此，本異
議案應已失所附麗。惟根據我國商標法及實務，一經商標主管機關作成處分之異議程
序，異議人即便願意亦不得再予撤回。緣此，謹請鈞院尊重原告及關係人意願，毋庸
續行前揭異議程序，並將原處分、訴願及再訴願決定均予撤銷，准予彼此不相近似之
前揭兩商標併存註冊！五、綜上論陳，系爭商標與據以異議商標非惟構成有別，且讀
音互異，故兩者非屬近似商標，應無前揭商標法規之適用。更何況系爭商標與據以異
議商標之併存註冊，已為原告及異議人所同意。故原處分、決定機關所為之處分、決
定自屬多餘。敬請鈞院鑒核，判決撤銷原處分及原決定，以維原告權益及交易秩序等
語。
被告答辯意旨略謂：按商標圖樣相同或近似於他人同一商品或類似商品之註冊商標者
，不得申請註冊，為商標法第三十七條第十二款所明定；而判斷商標近似與否，應隔
離觀察其有無引起混同誤認之虞以為斷，迭經大院著有判例。又商標在外觀、觀念或
讀音方面有一近似者，即為近似之商標；商標圖樣上之外文字母相同、排列各異，或
僅少數字母不同，而外觀相似，有混同誤認之虞者，即為外觀近似，復為行政院台七
十四經字第一八○六八號函准修正備查之商標近似審查基準一及二之（七）所明示。
查系爭審定第八一六一七三號「COMBIVIR」商標圖樣之外文COMBIVIR與據以異議之註
冊第四○八五九號「抗必潤COMBIZYM」商標圖樣之外文Combizym，均有相同之C、O、
M、B、I 字母，僅末尾字母VIR及zym之些微差異，讀音相彷彿，異時異地隔離觀察或
連貫唱呼之際，難謂無使消費者混同誤認之虞，應屬近似之商標，復指定使用於同一
或類似商品，有違商標法第三十七條第十二款之規定。查系爭商標圖樣之外文COMBIV
IR與據以異議商標之外文Combizym，字體雖有大、小寫之別，惟二商標圖樣均為八個
英文字母組成之單純外文，且字首均有相同之起首字母COMBI，僅末尾字母VIR及 zym
之些微差異，予一般商品購買人之印象，難謂非極相彷彿，異時異地隔離觀察，易使
一般商品購買人產生混淆誤認之虞，應屬近似之商標，復指定使用於同一或類似商品
。至原告所舉註冊第四九九四九○號「COMBIHESIVE 」等商標，或與本件案情尚非完
全相當，或屬另案，尚不得執為本案之論據。又商標法除為保障商標專用權外，並為
保障消費者利益，原告所訴其已與德商．三共藥品公司簽訂優先權合約書，雙方同意
系爭商標與據以異議商標併存註冊云云，尚難據此主張排除商標法第三十七條第十二
款之適用，而所舉註冊第三五六二四四號「COMBIVAX」商標之專用期間業已屆滿，亦
無從資為本案之論據。被告原處分並無違法，請駁回原告之訴等語。
    理  由
按商標圖樣相同或近似於他人同一商品或類似商品之註冊商標者，不得申請註冊，為
商標法第三十七條第十二款所明定；而判斷商標之近似與否，應隔離觀察其有無引起
混同誤認之虞以為斷，迭經本院著有判例。又商標在外觀、觀念或讀音方面有一近似
者，即為近似之商標；商標圖樣上之外文字母相同、排列各異，或僅少數字母不同，
而外觀相似，有混同誤認之虞者，為外觀近似。查系爭審定第八一六一七三號「COMB
IVIR」商標圖樣（如附圖一）據以異議之註冊第四○八五九號「抗必潤COMBIZYM」商
標圖樣（如附圖二），被告以系爭審定第八一六一七三號「COMBIVIR」商標圖樣之外
文COMBIVIR與據以異議之註冊第四○八五九號「抗必潤COMBIZYM」商標圖樣之外文Co
mbizym，均有相同之C、O、M、B、I 字母，僅末尾字母VIR與ZYM之些微差異，讀音相
彷彿，異時異地隔離觀察或連貫唱呼之際，難謂無使消費者混同誤認之虞，應屬近似
之商標，復指定使用於同一或類似商品，有違商標法第三十七條第十二款之規定，乃
將第八一六一七三號「COMBIVIR」商標之審定撤銷。原告不服，循序提起行政訴訟，
主張商標以COMBI 為字首指定使用於同類商品併存註冊者彼彼皆是，系爭商標與據以
異議商標圖樣之外文發音亦區別顯然，難謂為近似商標云云，但查系爭商標圖樣之外
文COMBIVIR與據以異議商標圖樣之外文Combizym，字體雖有大、小寫之別，惟二商標
圖樣均為八個英文字母組成之單純外文，且字首均有相同之起首字母 COMBI，僅末尾
字母VIR與zym之些微差異，予一般商品購買人之印象，難謂非極相彷彿，異時異地隔
離觀察，易使一般商品購買人產生混同誤認之虞，應屬近似之商標，復指定使用於同
一或類似商品。至所舉註冊第四九九四九○號「COMBIHESIVE 」等商標，或與本案尚
非完全一致，或屬另案，殊難執為其有利之論據。又商標法除為保障商標專用權外，
並為保障消費者利益，是原告所訴其已與德商．三共藥品公司簽訂優先權合約書，雙
方同意系爭商標與據以異議商標併存註冊者，縱屬真實，亦難據此排除商標法第三十
七條第十二款之適用，至所舉註冊第三五六二四四號「COMBIVAX」商標之專用期間業
已屆滿，尤無從資為本案之論據。綜上所述，被告所為撤銷系爭商標之審定，並無違
誤。一再訴願決定，遞予維持，亦無不合。原告起訴論旨，難謂有理，應予駁回。
據上論結，本件原告之訴為無理由，爰依行政訴訟法施行法第二條、行政訴訟法第九
十八條第三項前段，判決如主文。
中    華    民    國      九十      年      八        月      十七      日
                    最 高 行 政 法 院  第 三 庭
                                審 判 長 法  官      曾  隆  興
                                         法  官      劉  鑫  楨
                                         法  官      徐  樹  海
                                         法  官      鄭  淑  貞
                                         法  官      林  家  惠
右  正  本  證  明  與  原  本  無  異
                                         法院書記官  陳  盛  信
中    華    民    國      九十      年      八        月      十七      日


司法院資訊處製作；財團法人民間司法改革基金會備份。
